臺灣高等法院刑事判決
111年度交上易字第59號
上  訴  人  
即  被  告  王慶彰

上列上訴人因過失傷害案件，不服臺灣桃園地方法院110年度交
易字第72號，中華民國110年11月30日第一審判決（起訴案號：
臺灣桃園地方檢察署109年度調偵字第1090號），提起上訴，本
院判決如下：
    主  文
上訴駁回。
    事實及理由
一、本案經本院審理結果，認第一審以上訴人即被告王慶彰所為
    ，係犯刑法第284條前段之過失傷害罪；且說明被告肇事後
    ，在警方尚不知其涉嫌犯罪前，向前往現場處理之警員承認
    其為肇事人，符合自首要件，依刑法第62條前段規定減輕其
    刑；並審酌被告違規駕駛沙灘車上路且貿然超車之過失情節
    、應負全部肇事責任之過失程度、造成告訴人丁楊命珠受有
    頭部外傷併顱內出血及左側鎖骨骨折等傷勢情形、尚未與告
    訴人和解並賠償損害等犯後態度，兼衡其教育程度、家庭經
    濟狀況及告訴人意見等一切情狀，量處有期徒刑4月，並諭
    知如易科罰金，以新臺幣1千元折算1日。核其認事用法並無
    違誤，量刑亦稱妥適，應予維持，並引用第一審判決書所記
    載之犯罪事實、證據及理由（如附件）。
二、被告上訴意旨略以：㈠現場監視錄影畫面不能作為直接證據
    ，只能當佐證，應以沒有角度的行車記錄器為準。告訴人捨
    棄角度較小的畫面，改用角度較大的店家監視錄影畫面，被
    告就此提出異議。㈡車鑑會代表曾說警方報告記載被告沙灘
    車有刮痕，但行車事故鑑定及覆議意見均未針對車輛刮痕提
    出說明，亦未提出照片證明被告沙灘車確有刮痕。又現場監
    視錄影畫面時間08:22:58，可見告訴人機車有向右擺動情形
    ，加上車行速度緩慢，可推測告訴人車身不穩。㈢被告仍希
    望與告訴人和解等語。
三、經查：
　㈠原判決依憑被告之供述、告訴人之指訴、道路交通事故現場
    圖、調查報告表、談話紀錄表、原審勘驗現場監視錄影畫面
    結果，佐以桃園市政府車輛行車事故鑑定會之鑑定意見書、
    桃園市車輛行車事故鑑定覆議委員會之鑑定覆議意見書等，
    經綜合判斷，認定本案被告有違規駕駛沙灘車上路，且未與
    前方告訴人機車保持半公尺以上間隔而貿然超車之過失，核
    屬有據，並非僅憑現場監視錄影畫面為唯一證據，且所為論
    斷亦無違反證據法則、經驗法則及論理法則等情事。而卷內
    除原審所勘驗之現場監視錄影畫面外，並無上訴意旨所指行
    車記錄器或所謂「角度較小」的畫面，被告亦未提出或具體
    主張尚有何其他錄影畫面可供審認，其空言指摘原審之採證
    不當云云，難認有理。
　㈡被告雖指車鑑會代表曾說警方記載被告沙灘車有刮痕云云，
    然此部分既未記載於前開鑑定及覆議意見內，亦與卷附暨檢
    送鑑定、覆議之車損照片僅告訴人機車等客觀事證不符（見
    偵卷第57至59、97至105頁，調偵卷第39至46頁，交易卷第 
    117、125至129頁）。觀之鑑定與覆議意見，俱載明佐證資
    料包括被告主張自己車輛並未受損等節（見調偵卷第44頁，
    交易卷第127、128頁），更與被告上開指訴不符。況被告所
    駕駛之沙灘車，左右最外兩側為有相當體積及厚度的4個橡
    皮輪胎，右後側並設有置物籃，且案發時裝載貨物，有被告
    提出之車輛照片及原審勘驗筆錄所附畫面擷圖可憑（見審交
    易卷第35至37頁，原審卷第112-2頁），是以卷內縱無警方
    在案發後檢視或採集沙灘車車損情形之照片等資料，亦無礙
    前開勾稽全部事證，綜合判斷所為之事實認定。又依原審勘
    驗現場監視錄影畫面結果，告訴人機車是在畫面時間08:23:
    00至08:23:01間，被告沙灘車車尾置物籃靠近告訴人機車車
    頭範圍時，告訴人機車始發生偏移，隨即失衡倒地，在此之
    前，告訴人機車行駛並無異常情形，有勘驗筆錄及所附錄影
    畫面擷圖可憑（見原審卷第105至106、122-1至122-9頁）。
    上訴意旨所指告訴人機車在畫面時間08:22:58有向右擺動情
    形，核與前述卷證不合，亦無可採。
　㈢被告經本院合法傳喚，於準備程序及審判期日均未到庭，有
    本院送達證書及刑事報到單在卷可稽（見本院卷第31、35、
    57、69頁），僅空言表示希望與告訴人和解云云，無從採為
    有利被告之認定。
四、綜上所述，被告徒以前詞，提起本件上訴，為無理由，應予
    駁回。
五、被告經合法傳喚，無正當理由未到庭，爰不待其陳述，逕行
    判決。
據上論斷，應依刑事訴訟法第368條、第371條、第373條，判決
如主文。
本案經檢察官王碩志提起公訴，檢察官董怡臻到庭執行職務。
中　　華　　民　　國　　111 　年　　5 　　月　　26　　日
              　　刑事第六庭    審判長法　官  劉方慈
                                      法　官  許曉微
                                      法　官  朱嘉川
以上正本證明與原本無異。
不得上訴。
                                      書記官  尤朝松 
中　　華　　民　　國　　111 　年　　5 　　月　　27　　日
附錄本案論罪科刑法條全文
中華民國刑法第284條
因過失傷害人者，處1年以下有期徒刑、拘役或10萬元以下罰金
；致重傷者，處3年以下有期徒刑、拘役或30萬元以下罰金。

附件：
臺灣桃園地方法院刑事判決
                                     110年度交易字第72號
公　訴　人　臺灣桃園地方檢察署檢察官 
被　　　告　王慶彰　
上列被告因過失傷害案件，經檢察官提起公訴（109年度調偵字
第1090號），本院判決如下：
    主  文
王慶彰犯過失傷害罪，處有期徒刑肆月，如易科罰金，以新臺幣
壹仟元折算壹日。
    事  實
一、王慶彰明知沙灘車非屬汽車及動力機械範圍之動力載具、動
    力運動休閒器材或其他相類之動力器具，不得於道路上行駛
    或使用，仍於民國108 年7 月17日上午8 時27分許，違規駕
    駛載滿貨物且裝設突出於車體外之右側置物籃之無號牌沙灘
    車（下稱系爭沙灘車）由桃園市中壢區新中北路2 段往八德
    區方向行駛，本應注意超越前車時應於前車左側保持半公尺
    以上之間隔超過，而當時並無不能注意之情事，竟疏未注意
    ，在桃園市○○區○○○路0 段000 號前（下稱系爭地點），貿
    然前行超越同向右前方由丁楊命珠所騎乘車號000-000號普
    通重型機車（下稱系爭機車），因王慶彰未能保持半公尺以
    上之間隔距離超車，王慶彰所駕駛載滿貨物且裝設突出於車
    體外之右側置物籃之系爭沙灘車因此與丁楊命珠所騎乘之系
    爭機車發生碰撞（下稱系爭事故），並致丁楊命珠人車倒地
    ，受有頭部外傷併顱內出血、左側鎖骨骨折等傷勢（下稱系
    爭傷勢）。嗣王慶彰於肇事後未被有偵查犯罪職權之機關或
    公務員發覺前，即向據報到場處理之員警主動坦承為肇事者
    而自首接受裁判，始悉上情。
二、案經丁楊命珠訴由桃園市政府警察局中壢分局報告臺灣桃園
    地方檢察署檢察官偵查起訴。
    理  由
一、證據能力部分：
  ㈠按被告以外之人於審判外之言詞或書面陳述，除法律有規定
    者外，不得作為證據，刑事訴訟法第159 條第1 項固有明文
    ；惟被告以外之人於審判外之陳述，雖不符同法第159 條之
    1 至之4 規定，而經當事人於審判程序同意作為證據，法院
    審酌該言詞陳述或書面陳述作成時之情況，認為適當者，亦
    得為證據；當事人、代理人或辯護人於法院調查證據時，知
    有第159 條第1 項不得為證據之情形，而未於言詞辯論終結
    前聲明異議者，視為有前項之同意，同法第159 條之5 亦定
    有明文。本案公訴人、被告王慶彰於本院準備程序時均不爭
    執本院所引用之供述證據之證據能力，且於本院言詞辯論終
    結前均未聲明異議，經審酌本院所引用之供述資料作成時之
    情況，核無違法取證或其他瑕疵，認為以之作為證據為適當
    ，均得做為證據。
  ㈡至於本判決所引用之非供述證據部分，與本案均有關連性，
    亦無證據證明係實施刑事訴訟程序之公務員以不法方式所取
    得，依刑事訴訟法第158 條之4 規定反面解釋，亦具證據能
    力。
二、事實認定：
  ㈠訊據被告王慶彰固坦承其於前揭時、地違規駕駛系爭沙灘車
    ，亦不爭執告訴人丁楊命珠因系爭事故所致之系爭傷勢，惟
    矢口否認有何過失傷害犯行，辯稱：我雖然有超車過去但沒
    有碰到告訴人，是告訴人自己年歲已高，行車不穩自摔才受
    傷云云。
  ㈡經查，被告王於前揭時、地違規駕駛系爭沙灘車，行經系爭
    地點，以及告訴人受有系爭傷勢等情，業據被告供明在卷，
    核於告訴人於警詢、偵訊時之指述情節相符，並有桃園市政
    府警察局道路交通事故初判分析研判表、道路交通事故現場
    圖、調查報告表㈠、㈡、道路交通事故談話紀錄表、衛生福利
    部桃園醫院診斷證明書故各1 份在卷可參（見偵卷第7 至8 
    、19至21、33、35、45、47、49頁），是此部分之事實自堪
    予認定。
  ㈢被告雖以前詞置辯，惟查：
    ⒈被告於案發當日對於系爭事故之經過於警詢供稱：當時我
      行使在新中北路二段往八德方向直行，告訴人行使系爭機
      車在我右側，我超越對方後，過了幾秒之後，對方從後方
      撞上我跌倒等語（見偵卷第7 頁），然於偵訊及本院審理
      時，則翻異改稱：我所駕駛之系爭沙灘車並沒有與告訴人
      所騎乘之系爭機車發生碰撞云云（見調偵卷第28頁；本院
      卷第105 頁），是被告前後供述不一，自難認其所述為真
      ，故系爭事故之發生是否如被告所言，其未與告訴人所騎
      乘之系爭機車發生碰撞，顯有疑義。
    ⒉依本院勘驗案發當日系爭地點附近店家監視器畫面內容以
      觀，於系爭事故發生前，告訴人本係騎乘系爭機車直行於
      系爭地點之車道內右側，並無行車不穩搖晃之情形，而係
      保持直線行駛之狀態，直至被告駕駛車身後方左側堆高貨
      物以及車身中段偏右側放置置物籃及貨物，凸出於車體外
      之系爭沙灘車，欲從左側超越前方告訴人所騎乘之系爭機
      車，而與告訴人並行之狀態下，其所駕駛之系爭沙灘車車
      尾之置物籃靠近告訴人所騎乘之系爭機車車頭範圍時，告
      訴人所騎乘之系爭機車始行偏移，而使該機車之車尾及車
      牌對向之監視器鏡頭，導致機車車頭呈現非直行，為向右
      偏移狀態，告訴人隨即人車倒地，而過程中並無其他車輛
      經過，有系爭事故地點道路監視器畫面之本院勘驗筆錄暨
      影像擷圖在卷可佐（見本院卷第105 、106 、108 、112-
      1至112-9 頁）。是從本院勘驗上開監視畫面結果可知，
      告訴人原本一直維持穩定的騎乘狀態，直至被告出現於系
      爭地點欲超車而與告訴人並行之後，其所駕駛之系爭沙灘
      車車尾之置物籃靠近告訴人所騎乘之系爭機車車頭範圍時
      ，告訴人所騎乘之系爭機車才突然受力使車尾往左偏（車
      頭則係往右偏），告訴人隨即人車倒地，是在無任何車輛
      經過之情況下，自係因被告違規駕駛載滿貨物且裝設突出
      於車體外之右側置物籃之系爭沙灘車，在欲超車之過程中
      ，未保持適當超過半公尺以上之並行距離，而碰撞告訴人
      所騎乘之系爭機車致發生系爭事故，至為灼然。是被告前
      開所辯，自無可採。
    ⒊又按非屬汽車及動力機械範圍之動力載具、動力運動休閒
      器材或其他相類之動力器具，不得於道路上行駛或使用；
      汽車超車時，超越時應顯示左方向燈並於前車左側保持半
      公尺以上之間隔超過，行至安全距離後，再顯示右方向燈
      駛入原行路線，道路交通安全規則第83之3 條、道路交通
      安全規則第101 條第1 項第5 款分別定有明文，被告對上
      開規定自應確實遵守，而依上開道路交通事故調查報告表
      ㈠所載，案發當時天候為晴、日間自然光線、路面乾燥、
      無缺陷、無障礙物、視距良好，客觀上並無不能注意之情
      事，被告竟疏未注意及此，違規駕駛系爭沙灘車行駛於道
      路上，並貿然於系爭地點前行超越右前方告訴人所騎乘之
      系爭機車，未能保持半公尺以上之間隔超車，以致系爭事
      故之發生，是被告前揭駕駛系爭沙灘車肇事致人受傷之行
      為具有過失至明。
    ⒋復依桃園市政府車輛行車事故鑑定會109 年10月12日桃交
      鑑字0000000000號函所附之鑑定意見書，及桃園市政府交
      通局110 年8 月9 日桃交運字第1100040731號函所附之覆
      議意見書均認定被告駕駛沙灘車，非屬汽車及動力機械範
      圍之動力載具行駛於道路尚且未與前車左側保持半公尺以
      上間隔超越，為肇事原因；告訴人駕駛普通重型機車無肇
      事因素（見調偵卷第43至46頁；本院卷第127 至129 卷第
      23至24頁），顯亦認定被告就系爭事故確有過失，是被告
      上開所辯自非可採。又告訴人既係因系爭事故受有系爭傷
      害，則被告之過失行為與告訴人所受系爭傷害間有相當因
      果關係，亦堪認定。
  ㈤綜上所述，本案事證明確，被告所辯均無可採信，被告過失
    傷害犯行洵堪認定，應依法論科。
三、論罪科刑：
  ㈠核被告所為，係犯刑法第284 條前段之過失傷害罪。
  ㈡被告肇事後，於前往現場處理之警員尚不知何人犯罪前，主
    動坦承其為肇事者，有桃園市政府警察局中壢分局仁愛派出
    所道路交通事故肇事人自首情形紀錄表1 紙附卷可考（見偵
    卷第53頁），堪認符合自首之要件，爰依刑法第62條之前段
    規定，減輕其刑。
  ㈢爰審酌被告違規騎乘沙灘車行駛於道路上，且疏未注意，及
    未與告訴人所騎乘之系爭機車左側保持半公尺以上間隔超越
    即貿然超車，以致肇事，使告訴人受有系爭傷害，所為實不
    足取，尤有進者，被告案發後屢為翻異陳詞，無視客觀證據
    飾詞狡卸，且於本院審理時原先稱將依系爭事故覆議結果為
    本件有無過失之認定，卻又因系爭事故覆議結果不利己身，
    再次藉詞搪塞否認，更進而將系爭事故之發生推諉係因告訴
    人年邁行車不穩自摔（見本院卷第108 、181 、199 頁），
    其人格堪慮，實在令人不敢苟同，且迄未與告訴人達成和解
    ，賠償其損害，是被告犯後態度惡劣，自應嚴加非難，復斟
    酌告訴代理人對被告之量刑意見，及告訴人所受之傷勢情形
    ；兼衡被告於本案應負完全之過失程度，於警詢時自述大學
    畢業之教育程度、無業、家庭經濟狀況貧寒等一切情狀，量
    處如主文所示之刑，並諭知易科罰金之折算標準。
據上論斷，應依刑事訴訟法第299 條第1 項前段，判決如主文。
本案經檢察官王碩志提起公訴，檢察官蕭佩珊到庭執行職務。
中　　華　　民　　國　 110　　年　　11　　月　　30　　日
                  刑事第九庭    法　官　謝承益
以上正本證明與原本無異。
如不服本判決應於收受判決後20日內向本院提出上訴書狀，並應
敘述具體理由。其未敘述上訴理由者，應於上訴期間屆滿後20日
內向本院補提理由書(均須按他造當事人之人數附繕本)「切勿逕
送上級法院」。
                                書記官　莊佳蓁
中　　華　　民　　國　 110　　年　　12　　月　　2 　　日